臺灣高等法院刑事判決
111年度上訴字第3808號
上  訴  人  
即  被  告  張淑玫



上列上訴人即被告因傷害案件，不服臺灣臺北地方法院111年度
審訴字第485號，中華民國111年8月16日第一審判決（起訴案號
：臺灣臺北地方檢察署111年度偵字第848號），提起上訴，本院
判決如下：
    主    文
上訴駁回。
    犯罪事實
一、張淑玫與蔡昊頤並不相識，張淑玫（起訴書誤載為張淑梅）
    於民國110年12月18日上午11時45分許，在臺北市中山區松
    江南京捷運站內，因故對蔡昊頤心生不滿，竟基於傷害之犯
    意，徒手打蔡昊頤一巴掌及拉扯蔡昊頤頭髮，嗣因路人及保
    全制止方停手，致蔡昊頤受有額頭挫傷、鼻子挫傷等傷害。
二、案經蔡昊頤訴由臺北市政府警察局中山分局報告臺灣臺北地
    方檢察署檢察官偵查起訴。
    理  由
壹、證據能力部分：
一、卷附之錄影光碟係由告訴人蔡昊頤(下稱告訴人)以手機拍攝
    ，應係本於機械原理，私自錄製案發現場與被告張淑玫(下
    稱被告)接觸、對話等行為畫面而成，屬私人取證行為，復
    經原審於111年5月30日當庭勘驗，其內容為被告與告訴人間
    於案發時地之互動，且前開光碟顯示之影像及畫面全程連續
    不中斷，無扭曲變形，無可見之剪接或變造情事，有原審該
    日之勘驗筆錄及影像畫面截圖等件（原審卷第134、137至14
    3頁）在卷可稽；另依客觀事證所示，被告未遭施以強暴、
    脅迫等不正方法取供，應具有任意性，是告訴人所提出之錄
    影光碟、原審當庭實施勘驗所製成之勘驗筆錄及勘驗影像畫
    面截圖等派生證據，有證據能力（最高法院103年度台上字
    第419號判決參照）。
二、本件認定犯罪事實所引用之其餘證據，皆無證據證明係公務
    員違背法定程序所取得。又檢察官及被告於本院審理程序時
    並無爭執其證據能力（本院卷第263至265頁），本院審酌該
    等證據製作時之情況，尚無顯不可信與不得作為證據之情形
    ，亦無違法不當與證明力明顯過低之瑕疵，且與待證事實具
    有關聯性，認為以之作為證據應屬適當，依刑事訴訟法第15
    8條之4反面解釋及第159條之5規定，認均有證據能力。
貳、實體部分：
一、認定犯罪事實所憑之證據及理由：
(一)訊據被告矢口否認有何傷害犯行，辯稱：當天我只有跟告訴
    人說不要拍照，並向告訴人方向走去，我有阻止告訴人，要
    她放下手機，是告訴人用手機打我的手，我沒有打告訴人巴
    掌，也沒有拉扯告訴人頭髮云云。然查：
 1、證人即告訴人於警詢時證稱：我於110年12月18日上午11時2
    0分許，在臺北市中山區松江南京捷運站內的廁所外椅子對
    面等我朋友，後來我見椅子有空位就上前坐下休息，被告忽
    然問我一些問題，我不回應，被告就突然凶狠的問我：為什
    麼不回答問題？被告接著拿出手機拍我，我用眼角餘光發現
    後便起身走到被告對面，持手機對她錄影，她看到我拿出手
    機就衝過來打我一巴掌及拉扯我頭髮，隨即有一位女性路人
    上前勸架等語（偵卷第29至33頁）。
 2、本案除告訴人前開指述外，另據證人即路人黃淑倩於警詢時
    證稱：當時我要從松江南京捷運站搭車返家，看到坐在廁所
    旁的被告先拿著手機對著告訴人，後來告訴人站起來站在我
    旁邊反對著被告錄影，被告看到後直接走向告訴人，先用右
    手打落告訴人手機，再用右手反拍告訴人右臉頰，接著再用
    左手抓扯告訴人頭髮，我有制止請被告放手，但她都不放，
    我就用左手抓住她左手，再請現場民眾呼叫保全到場，保全
    到場後被告才放手等語綦詳（偵卷第43、45頁）；互核與證
    人即路人彭豐國於警詢時證稱：我當時要搭捷運返家，進入
    松江南京捷運站時，突然聽到咆嘯聲，我看到被告拉扯告訴
    人頭髮，同時攻擊告訴人頭部，後來一位女生馬上制止被告
    ，但被告還是有持續拉扯約5秒鐘，保全到場後，被告才放
    手等語相符（偵卷第55頁）。衡諸，上開證人等與本案產生
    衝突之告訴人與被告間彼此互不相識、素昧平生，僅因偶然
    進入捷運車站內停留而萍水相逢，況案發現場為捷運車站內
    ，為開放且公眾往來之處，告訴人實無虛捏事實、構陷被告
    之動機；更況前開證人等就本案衝突始末所為相符之指述，
    均依其等於案發時地親自見聞所得，互核與告訴人指述內容
    吻合，俱足以補強告訴人指訴之真實性，堪認告訴人所指於
    案發時地遭被告徒手毆打巴掌及拉扯頭髮等節，誠非子虛，
    實屬可信。
 3、又本案被告傷害告訴人之經過，經原審勘驗現場錄影光碟結
    果，並製成勘驗筆錄所示如下(原審卷第134、137至143頁)
    ：
  ⑴畫面為告訴人由上往下拍，所拍攝到的腳為被告(紅框處)   
   ，總長13秒。
　①拍攝時間00:00:01，被告:你總共來了幾個人？
  ②拍攝時間00:00:02，被告:你有問題欸。
  ③拍攝時間00:00:05，被告:你爸叫什麼名字？
  ④拍攝時間00:00:06，被告:你總共來了幾個人？
  ⑤拍攝時間00:00:07，(告訴人站起身往前走)
  ⑥拍攝時間00:00:09，(被告舉起手機似在拍攝告訴人)
　⑦拍攝時間00:00:11，(被告站起身朝告訴人走去)
  ⑧拍攝時間00:00:12，被告:你敢拍照(伸手要攻擊告訴人)。
  ⑨拍攝時間00:00:13，告訴人:啊~(告訴人手機晃動)，畫面結
    束。
  ⑵由前開原審勘驗所得錄影畫面所示，明顯可見於拍攝時間00:
    00:12之際，被告確有朝告訴人處趨近並「伸手要攻擊告訴
    人」之行為(原審卷第143頁上方照片)，此與被告於本院審
    理時自承：「後來我走上前去，…要阻止他…」等節相符(本
    院卷第263頁)，於被告向告訴人趨前後，告訴人之手機旋即
    有晃動且有呼聲喊叫，核與告訴人及前開證人黃淑倩、彭豐
    國均證稱告訴人於案發時地遭被告打告訴人臉頰並遭抓扯告
    訴人頭髮等情相侔，是依前開勘驗所得畫面與告訴人及現場
    目擊證人等之證述內容，益徵被告確有徒手打告訴人巴掌及
    拉扯告訴人頭髮之行為，甚為明確。
　⑶至被告於本院審理時固辯以：我的手有筋骨，且很粗糙，右
    手食指還有一個小痣，原審勘驗畫面中的手都沒有看到上開
    特徵，原審勘驗畫面中出現的手，不是我的手云云，惟查：
　①本案案發時，為110年12月28日之冬季，據原審勘驗結果所示
    ，被告於案發時身著長袖上衣，而由告訴人所拍攝之現場錄
    影畫面之角度，初始被告坐在捷運站內廁所外椅子，為相當
    距離之拍攝(原審卷第141頁)，並非近距離且聚焦在被告右
    手手指之細部攝影，而依被告於本院審理期間所拍得之手部
    特寫照片所示，被告右手白皙飽滿，有本院拍攝之照片1張
    附卷可佐(本院卷第271頁)，互核與原審勘驗結果所示被告
    手部外觀相符(原審卷第141、143頁)，被告以手部有筋骨且
    粗糙等外部特點，空言否認其本人在畫面中所呈現之「手」
    為其所有云云，無可採信。
　②再依原審勘驗結果所示，被告於拍攝時間00:00:11站起身朝
    告訴人走去後，於拍攝時間00:00:12時，被告即伸出右手要
    攻擊告訴人，稱「你敢拍照」，旋即於拍攝時間00:00:13之
    際，告訴人發出「啊~」之聲音後，告訴人手機即有晃動之
    狀，可認衝突時間相當短暫，且拍攝畫面中之人及所伸出之
    右手確實為被告等情無訛(原審卷第141、143頁)，再據本院
    當庭勘驗被告所稱右手食指之「小痣」，相當細小，有被告
    當庭拍攝之手部特寫照片1張在卷可參(本院卷第271頁)，若
    非刻意專注且聚焦在被告右手手指加以觀察或拍攝，焉有可
    能於案發之際須臾、短促且被告手部揮動難以聚焦之情況下
    ，攝得被告右手手指如此細微之特徵，是被告徒以拍攝畫面
    受限於距離、角度，無法拍攝到其右手極小「小痣」或手背
    上之「黑點」，即否認上開拍攝畫面中出現之「手」為其所
    有云云，悖於事實，顯不可採。
 4、告訴人於案發後，立即於同日12時22分許，前往臺北市警察
    局中山分局製作調查筆錄，再於同日15時04分前往馬偕紀念
    醫院接受急診治療，並經醫師診斷受有額頭挫傷、鼻子挫傷
    等傷害等情，有前開醫院110年12月18日之乙種診斷證明書
    、警詢調查筆錄等資料（偵卷第29、39頁）在卷可參，足徵
    告訴人所受傷勢實與告訴人指述及前開證人等證述案發情節
    及現場錄影畫面、勘驗結果所示實屬一致，堪認告訴人之指
    訴與卷內之客觀證據實屬相符，信屬真實；本案告訴人確有
    因被告徒手毆打及拉扯頭髮而受有如診斷證明書上所載之傷
    害。至被告另以：案發時正值疫情期間，人人都有戴口罩，
    不可能造成告訴人臉部的傷勢云云；惟查，疫情期間民眾所
    配戴之口罩，材質為不織布，固得隔絕或降低口沫噴濺引起
    之病毒、細菌感染，然因輕薄而無法抵禦或防免他人外力攻
    擊造成之傷害，此為周知之事實，是被告就此所辯，亦無法
    據為有利被告之認定，併此敘明。　
(二)綜上，本件事證明確，被告所辯並不足採，其所為之如事實
    欄所載之傷害犯行，應堪認定，應予依法論科。
二、論罪科刑：
(一)核被告所為，係犯刑法第277條第1項之傷害罪。
(二)被告於案發時地，持續對告訴人為徒手打巴掌及拉扯頭髮之
    傷害行為，時間密接，地點相同，侵害法益無二，各行為之
    獨立性極為薄弱，應係基於單一之犯罪目的賡續而為，應評
    價為接續犯。
三、維持原判決之理由：
    原審以被告對告訴人傷害犯行，罪證明確，依刑法第277條
    第1項規定，審酌被告徒手打告訴人一巴掌及拉扯告訴人頭
    髮，致告訴人受有傷害，所為實有不該，且犯後否認犯行，
    堪認犯後態度不佳，兼衡被告之犯罪手段、造成之損害結果
    、自陳之教育程度及家庭經濟狀況（原審卷第182頁）等一
    切情狀，量處拘役50日，如易科罰金，以新臺幣1千元折算
    壹日。核其認事用法均無違誤，量刑亦屬妥適，應予維持。
    被告上訴猶執前詞，否認犯罪，均經本院指駁如前，洵屬無
    據。從而，本件被告上訴為無理由，應予駁回。
據上論斷，應依刑事訴訟法第368條，判決如主文。
本案經檢察官葉詠嫻提起公訴，檢察官黃彥琿到庭執行職務。 
中　　華　　民　　國　　111 　年　　11　　月　　30　　日
                  刑事第二十五庭審判長法　官  邱滋杉
                                      法　官  邱瓊瑩
                                      法　官  劉兆菊
以上正本證明與原本無異。
如不服本判決，應於收受送達後20日內向本院提出上訴書狀，其
未敘述上訴之理由者並得於提起上訴後20日內向本院補提理由書
（均須按他造當事人之人數附繕本）「切勿逕送上級法院」。
                                      書記官  陳嬿如
中　　華　　民　　國　　111 　年　　11　　月　　30　　日
附錄：本案論罪科刑法條全文
中華民國刑法第277條
傷害人之身體或健康者，處5年以下有期徒刑、拘役或50萬元以
下罰金。
犯前項之罪，因而致人於死者，處無期徒刑或7年以上有期徒刑
；致重傷者，處3年以上10年以下有期徒刑。